【裁判字號】    97,聲,3139
【裁判日期】    971223
【裁判案由】    聲請定其應執行刑
【裁判全文】
臺灣臺北地方法院刑事裁定              97年度聲字第3139號
聲  請  人  臺灣臺北地方法院檢察署檢察官
受  刑  人  甲○○
上列受刑人因二以上數罪併罰案件，經檢察官聲請定其應執行之
刑（97年度執聲字第2066號），本院裁定如下：
    主  文
甲○○所犯如附表所示之罪所處之刑，應執行有期徒刑參年，如
易科罰金，以銀元參佰元即新臺幣玖佰元折算壹日。
    理  由
一受刑人即被告甲○○行為後，刑法已於民國94年2 月2 日修正
  公布，並於95年7 月1 日施行，修正後第2 條第1 項規定：「
  行為後法律有變更者，適用行為時之法律。但行為後之法律有
  利於行為人者，適用最有利於行為人之法律。」此項修正乃為
  符合刑法第1 條罪刑法定主義之要求，貫徹法律禁止溯及既往
  原則，屬規範行為後法律變更所生新舊法律比較適用之準據法
  ，無比較新舊法之問題，應逕適用修正後刑法決定新舊法之適
  用，先予敘明。又有關易科罰金之折算標準、罰金易服勞役之
  折算標準及期限、多數有期徒刑定應執行之刑時之最高刑期之
  限制等之修正，事涉行為人易刑折算標準金額之多寡與期限之
  長短或有期徒刑定應執行之刑時最高度之限制，雖亦均屬依修
  正後刑法第2 條第1 項所應比較適用法律之範圍，然觀諸最高
  法院前述決議內容，其所指應綜合比較新、舊法而一體適用之
  部分，當僅限於就被告所犯罪名、法定刑度及刑之加重減輕等
  有關罪、刑部分之事項，至針對法院為宣告刑後，就數個宣告
  刑應如何定其應執行刑之規定，因非屬須經綜合考量方得據以
  為刑之宣告之罪、刑事項，於適用時，與之不具依附及相互關
  聯之特性，縱各別適用最有利於行為人之法律，亦不影響被告
  之犯行在法律上之評價，自不生應與罪、刑部分一體適用之問
  題，而應各依修正後刑法第2 條第1 項之規定，適用最有利於
  行為人之法律，臺灣高等法院著有96年度上訴字第13號判決、
  最高法院著有96年度臺上字第3743、2790、6956號判決意旨足
  參。茲就新舊法之比較適用依序說明如下：
(一)得否易科罰金：修正前刑法第41條第2 項規定：「併合處罰之
  數罪，均有前項情形，其應執行之刑逾6 月者，亦同。」，修
  正後該條項則規定：「前項規定於數罪併罰，其應執行之刑未
  逾6 月者，亦適用之。」易言之，依修正前之第41條第2 項規
  定，就併合處罰之數罪所定應執行刑縱使逾6 月，仍可易科罰
  金以代刑之執行，而依修正後之第41條第2 項則不得易科罰金
  。經依修正後之刑法第2 條第1 項規定比較結果，以舊法較有
  利受刑人。又刑法施行法第3 條之1 第3 項規定：「於94年1
  月7 日刑法修正施行前犯併合處罰數罪中之一罪，且該數罪均
  符合第41條第1 項得易科罰金之規定者，適用90年1 月4 日修
  正之刑法第41條第2 項規定。」本件受刑人所犯各罪均處以得
  易科罰金之刑，自以適用舊法即縱使諭知逾有期徒刑6 月之刑
  ，仍可易科罰金以代刑之執行較有利於受刑人。
(二)易科罰金之折算標準：受刑人行為時之刑法第41條第1 項前段
  規定：「犯最重本刑為5 年以下有期徒刑以下之刑之罪，而受
  6 個月以下有期徒刑或拘役之宣告，因身體、教育、職業、家
  庭之關係或其他正當事由，執行顯有困難者，得以1 元以上3
  元以下折算1 日，易科罰金。」受刑人行為時之易科罰金折算
  標準，依修正前罰金罰鍰提高標準條例第2 條前段（現已刪除
  ）規定，係就其原定數額提高為100 倍折算1 日，則本件被告
  行為時之易科罰金折算標準，應以銀元100 元至300 元折算1
  日，經折算為新臺幣後，應以新臺幣300 元至900 元折算為1
  日。惟95年7 月1 日施行之刑法第41條第1 項前段規定：「犯
  最重本刑為5 年以下有期徒刑以下之刑之罪，而受6 個月以下
  有期徒刑或拘役之宣告者，得以新臺幣1000元、2000元或3000
  元折算1 日，易科罰金。」，經比較修正前後易科罰金折算標
  準，以舊法較有利受刑人。
(三)應執行刑：受刑人行為時之刑法第51條第5 款規定：「數罪併
  罰，宣告多數有期徒刑者，於各刑中之最長期以上，各刑合併
  之刑期以下，定其刑期。但不得逾20年。」惟修正後該款規定
  ：「數罪併罰，宣告多數有期徒刑者，於各刑中之最長期以上
  ，各刑合併之刑期以下，定其刑期。但不得逾30年。」已將應
  執行刑之上限提高為30年，自以舊法較有利於受刑人。
(四)綜合上述各條文修正前後之比較，以受刑人行為時之法律較有
  利，自應適用修正前刑法之規定定其應執行之刑及諭知易科罰
  金之折算標準。
二受刑人甲○○因違反毒品危害防制條例等罪，經臺灣士林地方
  法院及本院先後判處如附表所列之刑，已分別確定在案，本院
  審核後認為檢察官之聲請為有理由，應定其應執行刑。
三依刑事訴訟法第477 條第1 項，刑法第2 條第1 項前段、第53
  條，修正前刑法第51條第5 款，第41條第1 項前段、第2 項，
  罰金罰鍰提高標準條例第2 條，裁定如主文。
中    華    民    國    97    年    12    月    23    日
                  刑事第十五庭  法  官   邱蓮華
上正本證明與原本無異。
如不服本裁定，應於裁定送達後5日內向本院提出抗告狀。
                                書記官   葉宜玲
中    華    民    國    97    年    12    月    23    日


司法院資訊處製作；財團法人民間司法改革基金會備份。
